【裁判字號】    99,易,2940
【裁判日期】    991029
【裁判案由】    竊盜
【裁判全文】
臺灣臺中地方法院刑事判決              99年度易字第2940號
公  訴  人  臺灣臺中地方法院檢察署檢察官
被      告  戊○○
            乙○○
            丙○○
            丁○○
上列被告因竊盜案件，經檢察官提起公訴（99年度偵字第17417
號），本院判決如下：
    主    文
戊○○、乙○○、丙○○犯結夥三人、踰越牆垣竊盜罪，各處有
期徒刑柒月。
丁○○無罪。
    犯罪事實
一、戊○○、乙○○與丙○○共同基於意圖為自己不法所有之竊
    盜犯意聯絡，於民國99年7 月21日晚間11時30許，結夥三人
    前往渠等所居住之位於臺中縣外埔鄉○○村○○路517 號丁○○（所涉加重竊盜部分，由本院另為無罪之諭知）住處對
    面之「大甲東營區」，由戊○○與乙○○攀爬踰越該營區之
    圍牆進入營區內，徒手竊取風速營造有限公司（下稱風速公
    司）所有放置於該營區工地內之鋼筋鐵條1 批（淨重445 公
    斤，價值約新臺幣【下同】4227元），再由戊○○自營區圍
    牆內接續將之遞交予騎坐在該營區圍牆上之乙○○，並由丙○○在圍牆外，將乙○○所傳遞之上開鋼筋鐵條搬運至其母
    紀昭賢所有、停放在上址住處外之車牌號碼MH-5929 號自小
    客車後座，得手後，旋即返回渠得上開住處。嗣於同年月22
    日凌晨1 時25分許，丁○○騎乘車牌號碼TZH-159 號機車搭
    載乙○○，引領戊○○駕駛放置有上揭竊得之鋼筋鐵條之前
    開自小客車附載丙○○，欲前往其友人位於臺中縣外埔鄉○○村○○路37號住處泡茶、飲酒，戊○○等3 人並擬將上開
    鋼筋放置在后寮路37號，待白天時再行變賣，因形跡可疑，
    為警發現後駕車尾隨，並於同日凌晨1 時40分許，在臺中縣
    外埔鄉○○村○○路37號前予以欄查，始查獲上情。
二、案經臺中縣警察局大甲分局報告臺灣臺中地方法院檢察署檢
    察官偵查起訴。
    理    由
壹、證據能力方面：
  (一)按被告以外之人（包括證人、鑑定人、告訴人、被害人及共
    同被告等）於審判外之陳述雖不符刑事訴訟法第159 條之1
    至之4 等4 條之規定，而經當事人於審判程序同意作為證據
    ，法院審酌該言詞陳述或書面陳述作成時之情況，認為適當
    者，亦得為證據；當事人、代理人或辯護人於法院調查證據
    時，知有刑事訴訟法第159 條第1 項不得為證據之情形，而
    未於言詞辯論終結前聲明異議者，視為有前項之同意，同法
    第159 條之5 定有明文。立法意旨在於傳聞證據未經當事人
    之反對詰問予以核實，原則上先予排除。惟若當事人已放棄
    反對詰問權，於審判程序中表明同意該等傳聞證據可作為證
    據；或於言詞辯論終結前未聲明異議，基於尊重當事人對傳
    聞證據之處分權，及證據資料愈豐富，愈有助於真實發見之
    理念，且強化言詞辯論主義，使訴訟程序得以順暢進行，上
    開傳聞證據亦均具有證據能力。查證人即共同被告戊○○、
    乙○○、丙○○、丁○○於警詢及丙○○、丁○○於檢查事
    務官調查中所為之陳述，對其他共同被告而言，性質上均屬
    傳聞證據，惟被告4 人及檢察官於本院審理中調查證據時，
    知有刑事訴訟法第159 條第1 項不得為證據之情形，未於言
    詞辯論終結前聲明異議，且本院審認上開證據作成時之情況
    ，應無違法取證或不當情事，與本案待證事實間復具有相當
    之關聯性，以之作為證據應屬適當，依刑事訴訟法第159 條
    之5 規定，自有證據能力。
  (二)又傳聞法則乃對於被告以外之人於審判外之言詞或書面陳述
    而為之規範，本案判決以下所引用之非供述證據，無刑事訴
    訟法第159 條第1 項規定傳聞法則之適用，經本院於審理時
    依法踐行調查證據程序，檢察官及被告均不爭執各該證據之
    證據能力，且與本案待證事實具有自然之關聯性，亦查無依
    法應排除其證據能力之情形，依法自得作為證據。
貳、有罪部分：
一、上揭犯罪事實，業據被告戊○○、乙○○、丙○○於警、偵
    訊及本院審理時坦承不諱，核與證人即被害人風速公司員工
    甲○○於警詢時指訴之情節相符，並有贓物認領保管單、臺
    中縣警察局大甲分局扣押筆錄、扣押物品目錄表、秤量單、
    員警職務報告各1 份（見警卷第1 頁、第14至18頁、第20頁
    ）及查獲照片7 張（見警卷第25至28頁）附卷可稽，足徵被
    告戊○○、乙○○、丙○○3 人之自白與事實相符，堪予採
    信。本案事證明確，被告戊○○、乙○○、丙○○3 人之犯
    行堪以認定，應予依法論科。
二、核被告戊○○、乙○○、丙○○所為，均係犯刑法第321 條
    第1 項第2 款、第4 款之結夥三人、踰越牆垣竊盜竊盜罪。
    公訴意旨漏未論及被告戊○○、乙○○、丙○○3 人為本案
    竊盜犯行時踰越牆垣之行為，並漏引用刑法第321 條第1 項
    第2 款，尚有疏漏，然因此係同項不同款間之不同犯罪型態
    ，自毋庸變更起訴法條。被告戊○○、乙○○、丙○○3 人
    間，就上開竊盜犯行，具有犯意聯絡及行為分擔，為共同正
    犯。爰審酌被告3 人均身心健全，且正值青壯之年，不思自
    食其力，循正當途逕賺取所需，竟以結夥3 人、踰越牆垣之
    方式竊取他人財物，其犯罪動機已屬可議，且該竊盜行為之
    方式，更足以影響社會安寧秩序，敗壞社會善良風氣，造成
    社會價值觀念之負面影響，犯行顯不值憫恕，惟念渠等犯後
    均坦承犯行，態度尚稱良好，及所竊得之財物業經被害人領
    回，被害人所受損害程度等一切情狀，分別量處如主文所示
    之刑，以示懲儆。
參、無罪部分：
一、公訴意旨另以：被告丁○○與戊○○、乙○○、丙○○共意
    意圖為自己不法之所有，基於竊盜之犯意聯絡，而由戊○○
    、乙○○、丙○○3 人於上揭時、地，為上述竊盜行為，因
    認被告丁○○亦涉犯刑法第321 條第1 項第4 款之結夥三人
    以上竊盜罪嫌等語。
二、按犯罪事實，應依證據認定之，無證據不得認定犯罪事實；
    不能證明被告犯罪者，應諭知無罪之判決，刑事訴訟法第15
    4 條第2 項、第301 條第1 項分別定有明文。又認定不利於
    被告之事實，須依積極證據，苟積極證據不足為不利於被告
    事實之認定時，即應為有利於被告事實之認定，更不必有何
    有利之證據；認定犯罪事實所憑之證據，雖不以直接證據為
    限，間接證據亦包括在內，然而無論直接或間接證據，其為
    訴訟上之證明，須於通常一般之人均不致有所懷疑，而得確
    信其為真實之程度者，始得據為有罪之認定，倘其證明尚未
    達到此一程度，而有合理性之懷疑存在時，即無從遽為有罪
    之確信（最高法院30年上字第816 號判例及76年臺上字第
    4986號判例可資參照）。次按刑事訴訟法第161 條第1 項規
    定：檢察官就被告犯罪事實，應負舉證責任，並指出證明之
    方法。因此，檢察官對於起訴之犯罪事實，應負提出證據及
    說服之實質舉證責任。倘其所提出之證據，不足為被告有罪
    之積極證明，或其指出證明之方法，無從說服法院以形成被
    告有罪之心證，基於無罪推定之原則，自應為被告無罪判決
    之諭知（最高法院92年度台上字第128 號判例參照）。
三、公訴意旨認被告丁○○涉犯本案竊盜犯行，無非係以被告丁○○於警詢及偵查中關於其知悉戊○○等3 人欲前往行竊之
    供述、證人即共同被告丙○○於檢察事務官調查時關於丁○○有聽到戊○○稱竊得之鋼筋變賣後，所得款項可用以貼補
    生活費之證述、證人即風速公司被害人甲○○於警詢時之證
    述，及贓物認領保管單1 紙、照片7 張等，為其主要論據。
    訊據被告丁○○堅決否認有何上開加重竊盜犯行，辯稱：伊
    並未竊盜，亦未聽聞戊○○、乙○○叫丙○○去幫忙竊取鋼
    鐵，而係上完廁所至屋外時，即見到鋼筋鐵條放置在上開自
    小客車內，伊當天乃搭載乙○○，欲帶同其等前往后寮路37
    號伊友人處飲酒等語。
四、經查：
  (一)同案被告戊○○、乙○○與丙○○於99年7 月21日晚間11時
    30許，結夥三人前往位於臺中縣外埔鄉○○村○○路之「大
    甲東營區」，竊取風速公司所有放置於該營區工地內之鋼筋
    鐵條1 批（淨重445 公斤，價值約4227元）之事實，業據證
    人即同案被告戊○○於警詢、乙○○、丙○○於警詢及本院
    審理時證述綦詳，並經風速公司員工甲○○於警詢證述明確
    （見警卷第13頁），復有甲○○出具之贓物認領保管單、秤
    量票各1 紙及查獲照片7 張附卷可稽（見警卷第14至15頁、
    第26至28頁），此部分事實固堪認定。
  (二)被告丁○○於警詢時供述：伊不知戊○○等人係何人提議要
    竊取鋼條，但知悉渠等要去行竊，伊並未參與行竊，而係看
    見乙○○等人已將竊得之鋼筋置於上開自小客車內，所以就
    搭載乙○○離開要去臺中縣外埔鄉○○村○○路37號欲前往
    伊友人住處等語（見警卷第2 至3 頁）；於偵查中供述：伊
    係要帶同乙○○等人去伊朋友家喝酒，戊○○、乙○○、丙○○3 人均住伊家中，伊不知道係何人提議要去偷鋼筋，只
    知道戊○○、乙○○、丙○○要去偷鋼筋，伊並不知道渠等
    有無討論竊得鋼筋並變賣後，所得款項要如何處理，渠等偷
    完鋼筋後回到家中後，伊係騎乘機車搭載乙○○，後面跟著
    由戊○○所駕駛附載丙○○之自小客車，欲前往伊友人住處
    飲酒等語（見偵查卷第24頁、第36至37頁）。則依被告丁○○上開供述，足見被告丁○○對於戊○○、乙○○及丙○○
    3 人欲前往大甲東營區竊取鋼筋乙節，確於事前即已知悉。
  (三)茲應審究者，乃為被告丁○○就本案戊○○等人之上揭竊盜
    犯行，是否有於行為前參與同謀、事後得贓，或係以自己犯
    罪之意思，推由他人實施之共同犯意聯絡。查證人乙○○於
    警詢時證稱：係伊與戊○○提議行竊等語（見警卷第5 頁背
    面）、於本院審理時證述：伊與戊○○係在丁○○住處外面
    ，提議前往對面之營區行竊，提議當時僅有渠2 人在場等語
    （見本院99年10月12日審判筆錄第4 至5 頁）；證人丙○○
    於檢察事務官調查時證述：當天伊沒有參與討論，但戊○○
    在搬鋼筋之前，有開口要求伊幫忙至對面兵營搬運鋼筋時，
    伊父親丁○○有聽到，並開口向戊○○說不要搬，戊○○搬
    到一半時，跑回家中向伊及丁○○表示鋼筋拿去變賣後，可
    將所得款項拿來貼補生活費，丁○○聽了這些話之後，就沒
    有說什麼話，伊遂與戊○○一同前往搬運鋼筋，搬完鋼筋返
    回住處後，即由丁○○騎乘機車搭載乙○○、戊○○駕駛自
    小客車附載伊，欲前往丁○○友人住處飲酒，戊○○表示喝
    完酒，可順便將鋼筋拿去變賣等語（見偵查卷第35至36頁）
    、於本院審理時具結證述：當天係戊○○開口叫伊去幫忙搬
    鋼筋，當時丁○○也有聽到，並叫伊不要去搬，之後丁○○
    聽到戊○○稱要將竊得鋼筋變賣來貼補生活費，就沒有講話
    ，不再表示反對的意思，伊與戊○○、乙○○竊得鋼筋後，
    伊父親丁○○打電話給伊朋友，說要過去伊朋友位於后寮路
    37 號 住處喝酒，當時鋼筋還在車上，伊等打算將鋼筋載往
    ，住在該處喝酒，準備等白天時再拿去變賣，丁○○應該係
    怕伊等將竊得之鋼筋放在車上極易遭發現，才說要帶伊等前
    往后寮路37號等語（見本院99年10月12日審判筆錄第9 至14
    頁），而證人乙○○雖居住在被告丁○○家中，另證人同案
    被告丙○○亦自稱係被告丁○○之子，但衡情證人乙○○、
    丙○○當均無為迴護被告丁○○而故為虛偽陳述致己受偽證
    罪嫌追訴處罰風險之必要，是渠上開證詞應堪採信。則依渠
    等上開證詞，被告丁○○既未於渠等行竊前參與謀議，且依
    證人丙○○所述，被告丁○○於戊○○要約丙○○共同前往
    行竊之初，尚且明白為反對之意思表示，則能否僅以其於嗣
    後聽聞戊○○提及欲將竊得鋼筋變賣所得之款項，用以貼補
    含丁○○家人在內之生活費用之際，默不作聲，而未再有明
    白為反對之意思表示，即遽爾推論被告丁○○主觀上具有以
    自己犯罪之意思，推由戊○○、乙○○及丙○○3 人實施竊
    盜之共同犯意聯絡，尚屬有疑。
  (四)至被告丁○○於戊○○、乙○○、丙○○3 人行竊後，隨即
    於99年7 月22日凌晨1 時25分許，騎乘車牌號碼TZH-159 號
    機車搭載乙○○，引領戊○○駕駛放置有上揭竊得之鋼筋鐵
    條之前開自小客車附載丙○○，欲前往其友人位於臺中縣外
    埔鄉○○村○○路37號住處泡茶、飲酒，所為雖屬堪疑，但
    證人丙○○亦具結證述：丁○○應該係怕伊等將竊得之鋼筋
    放在車上極易遭發現，才說要帶伊等前往后寮路37號等語，
    已如前述，而戊○○、乙○○、丙○○3 人既與被告丁○○
    同住，且丙○○復係被告丁○○之子，則被告丁○○於事後
    為免渠等所為犯行遭發現致罹刑責，而帶同渠等離開長生路
    「大甲東營區」附近，前往其友人位於后寮路住處，亦屬人
    之常情，是被告丁○○此部分所為，縱屬可議，然此亦應僅
    係涉及其事後協助移置贓物行為之相關刑責認定，要難據此
    即謂被告丁○○與同案被告戊○○、乙○○、丙○○間具有
    加重竊盜之犯意聯絡或行為分擔。
  (五)綜上所述，公訴人所舉證據僅足認被告丁○○於同案被告戊○○等3 人為本案竊盜犯行前，曾聽聞其等欲前往行竊，而
    知悉其等犯行，及有事後協助移置贓物之行為，惟均不足證
    被告丁○○有與同案被告戊○○、乙○○、丙○○就渠等上
    開加重竊盜犯行，有於事前參與同謀、事後得贓，或係以自
    己犯罪之意思，推由他人實施之共同犯意聯絡或行為分擔，
    且本院復查無其他積極證據證明被告丁○○有前開結夥3人
    、踰越牆垣竊盜犯行，自難僅以被告丁○○於同案被告戊○○等3 人為竊盜犯行前，曾聽聞其等欲前往行竊，而知悉其
    等犯行，及戊○○等3 人竊盜既遂後之協助移置贓物行為，
    推論被告丁○○與同案被告戊○○、乙○○、丙○○間就上
    開加重竊盜犯行具有犯意聯絡或行為分擔，而遽以加重竊盜
    罪相繩。本件不能證明被告丁○○犯此部分罪行，依前開說
    明，自應就被告丁○○無罪之諭知。
據上論斷，應依刑事訴訟法第299 條第1 項前段、第301 條第1
項，刑法第28條、第321 條第1 項第2 款、第4 款，判決如主文
。
中    華    民    國    99    年    10    月    29    日
                  刑事第十七庭  法  官  劉惠娟
以上正本證明與原本無異。
如不服本判決應於收受判決後10日內向本院提出上訴書狀，並應
敘述具體理由；其未敘述上訴理由者，應於上訴期間屆滿後20日
內向本院補提理由書（均須按他造當事人之人數附繕本）「切勿
逕送上級法院」。
                                書記官  童淑芬
中    華    民    國    99    年    10    月    29    日
附錄論罪科刑法條：
刑法第321 條
犯竊盜罪而有左列情形之一者，處六月以上、五年以下有期徒刑
：
一、於夜間侵入住宅或有人居住之建築物、船艦或隱匿其內而犯
    之者。
二、毀越門扇、牆垣或其他安全設備而犯之者。
三、攜帶兇器而犯之者。
四、結夥三人以上而犯之者。
五、乘火災、水災或其他災害之際而犯之者。
六、在車站或埠頭而犯之者。
前項之未遂犯罰之。

司法院資訊處製作；財團法人民間司法改革基金會備份。
